最高法院刑事判決                              八十六年度台上字第七二九○號
    上  訴  人  甲○○
    選任辯護人  林遊星律師
右上訴人因背信案件，不服台灣高等法院中華民國八十五年十一月廿八日第二審更審
判決（八十五年度上更(一)字第五四七號，起訴案號：台灣台北地方法院檢察署八十二
年度偵字第二三二八九號），提起上訴，本院判決如左：
    主  文
上訴駁回。
    理  由
按刑事訴訟法第三百七十七條規定，上訴於第三審法院，非以判決違背法令為理由，
不得為之。是提起第三審上訴，應以原判決違背法令為理由，係屬法定要件。如果上
訴理由狀並未依據卷內訴訟資料，具體指摘原判決不適用何種法則或如何適用不當，
或所指摘原判決違法情事，顯與法律規定得為第三審上訴理由之違法情形，不相適合
時，均應認其上訴為違背法律上之程式，予以駁回。本件上訴意旨略稱：(一)原判決據
為判決基礎之「八十一年十月十七日共有不動產分配持分協議書」及「五十七年五月
八日五人合約書」，均係被害人偽造之證物。該協議書遲至第一審始提出，代書李金
龍所供與被害人不符，且在上訴人出售土地後始簽定，不符常理，故上訴人迭次請求
鑑定簽名筆跡，原審恝置未理，證據調查未盡。至該合約書並無上訴人簽名，就出資
額亦未記載，各合夥人均未簽名蓋章，顯係被害人一人杜撰，證人張林蓬萊、簡宜治
前後有利被害人之供詞，係串證護，均不足採。(二)系爭土地原所有人為周定、周土
、周火，被害人勾結杜山杉簽訂不實買賣契約書，實情如何，原審亦未詳查審認，自
有未合。(三)該土地所有權狀雖多年在被害人保管中，與土地所有權歸屬無必然關係。
(四)系爭土地與另一一九五地號土地公告地價相差三倍，依比例計算，系爭土地買價每
坪絕不超過新台幣（下同）一百元，價金至多廿四萬七千餘元，上訴人交付被害人四
十五萬元，系爭土地自均屬上訴人所有，被害人見現土地出售七千餘萬元，心生覬覦
甚明，原判決認定有誤云云。
惟查原判決認定上訴人甲○○與被害人簡錦錐及簡宜治、蔡春娥、張林蓬萊等人合資
購買三筆土地，其中六九七、六九九地號二筆土地，約定為上訴人、被害人共有而信
託登記上訴人名下，詎其竟自出賣，所得均據為己有等情。因而撤銷第一審無罪之
判決，改處上訴人背信罪刑，已詳認定犯罪事實之依據及憑以認定之理由，並對上
訴人所辯該二筆土地為其出錢所購，屬其單獨所有等詞，如何不足採信，詳予指駁，
從形式上觀察，原判決並無任何違背法令之處。按以所謂「應於審判期日調查之證據
未予調查」之違背法令情形為第三審上訴理由者，必該項證據如予調查，即能推翻原
判決之結果，始足相當，否則其判決之訴訟程序縱有瑕疵，既與各該法定違法事由不
相適合，復不足認對判決結果有影響，依刑事訴訟法第三百八十條規定，仍不得資為
適法之第三審上訴理由。原判決依憑上訴人在第一次偵查中已自承系爭六九七、六九
九號土地為其與被害人等人共同出資所購等情不諱；核與被害人迭次之指訴及證人簡
宜治、蔡春娥、張林蓬萊等合資人口頭或書面所述相符，並有原買賣契約書、合約書
、協議書等為證，資以認定上訴人犯行、事證已明，縱所指「八十一年十月十七日共
有不動產分配持分協議書」非真正，仍不足以動搖確定判決所為認定，則調查與否對
判決結果不生影響，如上所述，自非適法之第三審上訴理由。而各出資人張林蓬萊、
簡宜治、蔡春娥所述前後雖非一致，其取捨本屬事實審法院職權，原判決採信其等有
利於被害人之供述，佐之代書潘耀明所供及該合約書上有雙方蓋章，土地所有權狀一
直在被害人手中，並曾提供該土地設定抵押權等情以觀，所為認定亦與證據法則無違
，難指違法。至該土地原所有權人確為周土等人，惟係杜山杉、杜吉雄向之買受後再
轉賣與被害人，由周土等人直接移轉登記於上訴人名義，為杜山杉、高全啟（介紹人
）、潘耀明（代書）所供明，並有被害人與杜吉雄所立買賣契約書可證（該合約書在
潘雙成代書處簽定，其電話號碼四七七四三，確為五十七年間台北市市內電話碼數，
顯非杜撰），原判決理由二之(七)闡述甚詳，核無不合。而該二筆土地與鄰近之一一九
五號土地，公告地價雖有不同，惟當時均以每坪三百元成交，經地主杜山杉、介紹人
高全啟證述、合資人蔡春娥、簡宜治一致證明無訛，難容上訴人片言否定其證明力。
上訴意旨，重複在原審之辯詞，對原判決已說明事項，仍為採證上之爭執，自與法律
規定得為第三審上訴理由之違法情形，不相適合，其上訴違背法律上之程式，應予駁
回。又本件雖屬刑事訴訟法第三百七十六條第五款所列之案件，惟於修正刑事訴訟法
施行前，原得上訴於第三審法院，且已繫屬於法院，依刑事訴訟法施行法第五條第一
項規定，仍應依施行前之法定程序終結之，附此明。
據上論結，應依刑事訴訟法第三百九十五條前段，判決如主文。
中      華      民      國    八十六    年     十二     月     十一     日
                              最高法院刑事第九庭
                                  審判長法官  謝  家  鶴
                                        法官  羅  一  宇
                                        法官  花  滿  堂
                                        法官  陳  世  淙
                                        法官  劉  介  民
      右正本證明與原本無異
                                              書  記  官
中      華      民      國    八十六    年     十二     月      十六    日
